【裁判字號】    98,破,8
【裁判日期】    980612
【裁判案由】    破產宣告
【裁判全文】
臺灣臺北地方法院民事裁定                 98年度破字第8號
聲  請  人  優士旅館股份有限公司
法定代理人  甲○○
代  理  人  楊佳蓉即建昇財稅聯合會計師事務所
上列聲請人因優士旅館股份有限公司破產宣告事件，本院裁定如
下：
    主  文
聲請駁回。
聲請程序費用新台幣壹仟元由聲請人負擔。
    理  由
一、本件聲請人聲請意旨略以：聲請人經營旅館生意需大筆之資
    金購買不動產及設備，故向第三人合作金庫銀行借款購置土
    地建築物，嗣因經營不善加上業務競爭，致股東投入之股本
    全數虧空，聲請人所有之不動產亦遭法院強制執行，拍賣價
    金全供清償積欠債權人之欠款，已無其他可供償還之財產。
    然查，聲請人尚積欠房屋稅及地價稅等未繳，聲請人已無清
    償能力，擬依破產法第57條規定聲請破產等語。
二、按破產，對債務人不能清償債務者，宣告之；破產宣告時屬
    於破產人之一切財產，及將來行使之財產請求權，破產宣告
    後，破產終結前，破產人所取得之財產，為破產財團；財團
    費用及財團債務，應先於破產債權，隨時由破產財團清償之
    ，破產法第57條、第82條第1項、第97條分別定有明文。又
    破產程序乃於債務人不能清償其債務時，為使多數債權人獲
    得平等滿足，並兼顧債務人之利益，而就債務人之總財產，
    由法院參與之一般強制執行程序之謂；是法院就破產之聲請
    ，以職權為必要調查，如債務人確係無財產，則破產財團即
    不能構成，無從依破產程序清理債務，參照破產法第148 條
    之旨趣，自應依同法第63條，以裁定駁回其聲請，此亦有司
    法院院字第1505號解釋可資參照。同理，如構成破產財團之
    債務人財產，明顯不足清償破產財團費用及財團債務時（即
    破產法第95條、第96條規定，財團費用為：(一)因破產財團
    之管理、變價及分配所生之費用，(二)破產債權人共同利益
    所需審判上之費用，(三)破產管理人之報酬，(四)破產人及
    其家屬之必要生活費及喪葬費；財團債務為：(一)破產管理
    人關於破產財團所為行為而生之債務，(二)破產人管理人為
    破產財團請求履行雙務契約所生之債務，或因破產宣告後應
    履行雙務契約而生之債務，(三)為破產財團無因管理所生之
    債務，(四)因破產財團不當得利所生之債務），依破產法第
    148條規定，法院於宣告破產後，隨即須同時宣告破產程序
    終止，此無異徒增破產程序及費用之浪費，且無益於債務人
    及其他債權人，故參照上開司法院解釋及相關說明，本院認
    若有此情狀，聲請宣告破產即為無實益，自應適用同法第63
    條規定以裁定駁回破產宣告之聲請。
三、經查，本件聲請人自承其積欠台北市監理處、台北市國稅局
    等債務共計新台幣1,113,535元，但所餘資本為零，其資產
    顯不敷清償債務，是聲請人主張其已無法清償上開債務，固
    堪採信。然參之上述說明，考量破產程序之進行繁雜且所費
    不貲，聲請人既無剩餘財產，明顯不足支應破產財團如因破
    產財團之管理、變價及分配所生之費用、因破產債權人共同
    利益所需審判上之費用、破產管理人之報酬等費用，及財團
    債務如破產管理人關於破產財團所為行為而生之債務、破產
    管理人為破產財團請求履行雙務契約所生之債務、或因破產
    宣告後應履行雙務契約而生之債務、為破產財團無因管理所
    生之債務、因破產財團不當得利所生之債務等費用。綜上所
    述，本件聲請人並無宣告破產之實益，本件聲請人之聲請無
    理由，應予駁回。
四、依破產法第5條、民事訴訟法第95條、第78條裁定如主文。
中    華    民    國    98    年    6     月    12    日
                  民事第三庭    法  官  管靜怡
以上正本係照原本作成
如對本裁定抗告須於裁定送達後10日內向本院提出抗告狀，並繳
納抗告費新臺幣1,000元
中    華    民    國    98    年    6     月    12    日
                                書記官  張婕妤


司法院資訊處製作；財團法人民間司法改革基金會備份。
